臺灣板橋地方法院民事判決　　　　　　　93年度訴字第1886號
原　　　告　乙○○
被　　　告　甲○○
上列當事人間請求侵權行為損害賠償事件，原告於本院刑事庭92
年度簡字第2999號家庭暴力傷害案件之刑事訴訟程序中提起附帶
民事訴訟（92年度簡附民字第38號），經本院刑事庭裁定移送前
來，本院於民國94年1月18日言詞辯論終結，判決如左：
    主      文
被告應給付原告新臺幣壹萬元，及自民國九十二年十一月二十二
日起至清償日止，按週年利率百分之五計算之利息。
原告其餘之訴駁回。
訴訟費用由被告負擔五十分之一，餘由原告負擔。
本判決第一項得假執行。
    事實及理由
壹、程序方面：
    按訴狀送達後，原告不得將原訴變更或追加他訴，但擴張或
    減縮應受判決事項之聲明者，不在此限，民事訴訟法第255
    條第1 項第3 款定有明文。本件原告起訴時，原係請求被告
    給付新臺幣（下同）500,000 元，及自起訴狀繕本送達翌日
    起至清償日止，按週年利率百分之五計算之利息，嗣於本院
    93 年12 月7 日準備程序期日，當庭變更其聲明為請求被告
    給付300,000 元，及自起訴狀繕本送達翌日起至清償日止，
    按週年利率百分之五計算之利息，核屬減縮其應受判決事項
    之聲明，揆諸首揭條文規定，自應予准許，先此敘明。
貳、實體方面：
一、本件原告起訴主張：原告與被告原為夫妻關係（嗣經本院於
    92年7 月10日以92年度婚字第642 號判決離婚確定），被告
    於婚後即經常對原告暴力相向，雙方感情不睦，並分居二處
    ；嗣於91年11月12日中午12時30分許，被告前往原告位於臺
    北縣蘆洲市○○街267 巷8 弄8 號住處前，雙方因細故再度
    發生爭吵，詎被告竟基於傷害之犯意，出手毆打原告，致原
    告受有上唇瘀傷0.5 ×0.5 公分之傷害，及不明原因嚴重暈
    眩數日，須長期服藥治療；原告因遭被告毆打，身心受創嚴
    重，精神上已受有損害，自得請求相當金額之非財產上損害
    賠償，爰依侵權行為之法律關係，請求被告給付300,000 元
    ，及自起訴狀繕本送達翌日起至清償日止，按週年利率百分
    之五計算之利息等語。
二、被告則以：原告所主張之暈眩症狀，未必與被告本件傷害行
    為有關；且原告前以長期受被告毆打為由，向法院訴請離婚
    及請求離婚之損害賠償，業經法院判決命被告給付原告損害
    賠償1,500,000 元確定，原告因本件被告之傷害行為所得請
    求之損害賠償，已包含於上開離婚事件之1,500,000 損害賠
    償金額內，原告自不得更為重複之請求等情，資為抗辯，並
    聲明求為判決駁回原告之訴。
三、原告主張：兩造原為夫妻關係，被告於前揭時、地因細故與
    原告發生爭吵，竟出手毆打原告，致原告因而受有上唇瘀傷
    0.5 ×0.5 公分之傷害等事實，為被告所不爭執，並有被告
    戶籍謄本一件在卷可憑（見本院三重簡易庭93年度重調字第
    162 號聲請事件卷宗第17頁）；且被告因前開傷害行為，經
    臺灣板橋地方法檢察署檢察官以92年度偵字第8413號聲請簡
    易判決處刑，本院刑事庭改依通常程序審理後，認被告傷害
    犯行事證明確，而以93年度易字第118 號判處被告拘役15日
    ，如易科罰金以銀元300 折算1 日在案，此經本院核閱本院
    刑事庭依職權移送之臺灣板橋地方法檢察署92年度偵字第
    8413 號 偵查卷宗、本院92年度簡字第2999號刑事卷宗、本
    院93年度易字第118 號刑事卷宗（以上均影本）等無訛；是
    原告上開主張，自堪信為真實。
四、原告雖另主張：原告因本件被告之傷害行為，致有不明原因
    嚴重暈眩數日，須長期服藥治療之症狀等情，並提出長庚紀
    念醫院92年7 月23日、同年12月17日診斷證明書影本各一紙
    為憑（見本院92年度簡附民字第38號刑事卷宗第6 頁、第18
    頁），然此為被告所否認。經查，觀諸原告所提出之前開診
    斷證書二紙，其上固均記載原告確有暈眩之症狀等語，惟前
    開診斷證明書上亦均載明「患者於（92年）7 月22日至本院
    急診，於7 月23日至本院門診治療」等語，顯見原告係於92
    年7 月22日，始因暈眩症狀而前往該醫院就診，其就診時間
    距被告本件傷害行為之時間即91年11月12日，兩者相隔已逾
    八月之遙，難認其間有何直接之關聯性可言；況且，衡諸原
    告因被告本件傷害行為所受之外傷，僅有上唇瘀傷0.5 ×
    0.5 公分之輕微傷害，其傷處亦非位於腦、眼、耳等易致生
    暈眩症狀之部位，尚無從遽認原告嗣後發生之暈眩症狀，係
    因被告本件之傷害行為所致；此外，原告復未能就其上開主
    張另行舉證以實其說，自難信原告此部分之主張為真實。
五、按因故意或過失，不法侵害他人之權利者，負損害賠償責任
    ；不法侵害他人之身體、健康、名譽、自由、信用、隱私、
    貞操，或不法侵害其他人格法益而情節重大者，被害人雖非
    財產上之損害，亦得請求賠償相當之金額，民法第184 條第
    1 項前段、第195 條第1 項前段分別定有明文。本件被告於
    前述時、地出手毆打原告，致原告受有上唇瘀傷0.5 ×0.5
    公分之傷害，顯係故意不法侵害原告之身體權利，而原告為
    被告之妻，本可期待被告善盡保護照顧之責，竟遭被告率爾
    出手毆打成傷，其精神上自受有相當之痛苦，得請求被告賠
    償相當金額之非財產上損害。被告雖辯稱：原告前以長期受
    被告毆打為由，向法院訴請離婚及請求離婚之損害賠償，經
    法院判決命被告給付原告損害賠償1,500,000 元確定，原告
    因本件被告之傷害行為所得請求之損害賠償，已包含於上開
    離婚事件之1,500,000 元損害賠償金額內，原告自不得更為
    重複之請求云云，並提出本院92年度婚字第642 號民事判決
    、臺灣高等法院92年度家上易字第27號民事判決各一份（均
    影本）為證；經查，原告前以其婚後長期遭被告暴力相向、
    毆打成傷（含被告本件傷害行為），已不堪被告同居之虐待
    為由，向法院訴請離婚，並依民法第1056條第2 項規定，請
    求被告給付因判決離婚所受之非財產上損害賠償1,500,000
    元，經本院以92年度婚字第642 號民事判決准原告與被告離
    婚，及被告應給付原告因判決離婚所受之非財產上損害賠償
    500,000 元，原告不服，就其遭駁回之前開非財產上損害賠
    償1,000,000 元部分提起上訴，經臺灣高等法院以92年度家
    上易字第27號民事判決廢棄原判決上開駁回原告請求之部分
    ，命被告應再給付原告因判決離婚所受之非財產上損害賠償
    1,000,000 元確定，此有被告所提出前開民事判決書二份附
    卷可稽，並經本院依職權調取前開離婚事件全卷核閱無訛；
    惟按夫妻無過失之一方，因判決離婚而受有非財產上之損害
    者，得向有過失之他方請求賠償相當之金額，民法第1056條
    第2 項定有明文，此項請求權係以因判決離婚而受有非財產
    上之損害為其發生之原因，且限於本身無過失之一方始得為
    請求，而其賠償之範圍亦係以因判決離婚所受之非財產上損
    害為限，是此項請求權之構成要件及賠償範圍，均與民法第
    184 條第1 項前段、第195 條第1 項前段因人格權受侵害而
    得請求非財產上損害賠償之權利有異，兩者間本屬不同之請
    求權，倘夫妻之一方有侵害他方人格權之行為，且該侵害行
    為亦成為法院判決離婚之事由者，他方對於因加害人侵害其
    人格權所得請求之非財產上損害賠償，及因判決離婚所得請
    求之非財產上損害賠償，兩者均得分別為主張，不生請求權
    競合之問題，縱其中一請求權已經法院判決確定或受償，亦
    無礙於另一請求權之成立，充其量僅為法院量定後者非財產
    上損害賠償數額時所應審酌之情事之一；從而，本件原告前
    雖獲法院確定判決命被告給付原告因判決離婚所受之非財產
    上損害賠償1,500,000 元，然此尚無礙於原告另依侵權行為
    之法律關係，就被告構成離婚事由一部之本件傷害行為請求
    非財產上損害賠償之權利；被告以前詞置辯，顯無足採甚明
    。查原告為高中畢業，現擔任路邊停車場收費員，無子女須
    撫養，而被告為高中畢業，現於中華電信股份有限公司擔任
    助理工程師之職，月薪6 萬元以上，有其與前妻所生之三名
    子女須撫養等事實，此為兩造所自承；又原告年所得總額約
    33萬餘元，名下有基隆市○○街303 巷17弄5 號建物及其基
    地應有部分等財產，而被告年所得總額約110 萬餘元，名下
    有臺北市○○街125 巷37號、基隆市○○街303 巷17弄7 號
    等建物及其基地應有部分、汽車一輛等財產，此亦有本院依
    職權調取之稅務電子閘門財產所得調件明細表二份在卷可按
    。本院審酌：被告為原告之夫，不思夫妻間應相互保護照顧
    ，共築安全圓滿之家庭生活，竟因細故毆打原告成傷，顯有
    可咎之責，惟原告所受傷勢僅止於小範圍之表皮瘀傷，尚屬
    輕微，及前述兩造之教育程度、現職、薪資所得、名下現有
    財產，並審酌兩造身份、社會地位、經濟情況、原告因被告
    本件傷害行為所受精神痛苦、原告前已獲法院確定判決命被
    告給付原告因判決離婚所受之非財產上損害賠償1,500,000
    元等一切情狀，認被告因本件傷害行為所應賠償原告之非財
    產上損害，以10,000元為相當。
六、綜上所述，本件原告依侵權行為之法律關係，請求被告給付
    非財產上損害賠償10,000元，及自起訴狀繕本送達翌日即92
    年11月22日起至清償日止，按週年利率百分之五計算之利息
    ，為有理由，應予准許；原告逾此部分之請求，即屬無據，
    應予駁回。
七、本件事證已臻明確，兩造其餘主張陳述及攻擊防禦方法，經
    審酌與判決結果不生影響，爰不一一論述，亦併予敘明。
八、本件判決所命被告給付之金額，未逾500,000 元，應依民事
    訴訟法第389 條第1 項第5 款規定，就原告勝訴部分依職權
    宣告假執行。
九、據上論結，本件原告之訴為一部有理由，一部無理由，依民
    事訴訟法第79條、第389 條第1 項第5 款，判決如主文。
中　　華　　民　　國　　94　　年　　1 　　月　　31　　日
                  民事第二庭  審判長法  官  林枚君
                                    法  官  古秋菊
                                    法　官　劉景宜
以上正本係照原本作成
如對本判決上訴，須於判決送達後20日內向本院提出上訴狀
中　　華　　民　　國　　94　　年　　1 　　月　　31　　日
                              書記官　郭南宏
